最高法院刑事判決　　　　　　　　　 111年度台上字第2604號
上　訴　人　何嘉榮
原審辯護人　王中平律師
　　　　　　彭子晴律師
上列上訴人因妨害性自主等罪案件，不服臺灣高等法院中華民國
111年1月20日第二審更審判決（110 年度侵上更一字第15號，起
訴案號：臺灣臺北地方檢察署107 年度偵字第4147號），由原審
之辯護人代為上訴，本院判決如下：
    主  文
上訴駁回。
    理  由
一、按刑事訴訟法第377 條規定：上訴於第三審法院，非以判決
    違背法令為理由，不得為之。是提起第三審上訴，應以原判
    決違背法令為理由，係屬法定要件。如果上訴理由書狀並非
    依據卷內訴訟資料，具體指摘原判決不適用何種法則或如何
    適用不當，或所指摘原判決違法情事，顯與法律規定得為第
    三審上訴理由之違法情形不相適合時，均應認其上訴為違背
    法律上之程式，予以駁回。
二、本件原判決綜合全案證據資料，認定上訴人何嘉榮有其事實
    欄即其附表一所載對少年即被害人乙女（代號為0000000000
    0 ，人別資料詳卷）為乘機性交，及以強暴方法使乙女被拍
    攝猥褻行為之電子訊號等犯行，因而維持第一審關於此部分
    比較行為時及裁判時法律，適用最有利之規定，而依想像競
    合犯關係，從一重依民國106 年1月1日修正施行前兒童及少
    年性交易防制條例第27條第4 項規定，論處上訴人以強暴之
    方法使未滿18歲之人被拍攝猥褻行為之電子訊號各罪刑（共
    2 罪），並諭知相關沒收之判決，而駁回上訴人此部分在第
    二審之上訴，已詳敘其認定犯罪事實所憑證據及認定之理由
    。
三、證據之取捨及事實之認定，均為事實審法院之職權，倘其採
    證認事並未違背證據法則，自不得任意指為違法而執為上訴
    第三審法院之適法理由。本件原判決係依憑證人乙女不利於
    上訴人之指證，復參酌證人甲女（代號為0000000000，人別
    資料詳卷）之證詞，佐以原法院上訴審勘驗筆錄、檢察官勘
    驗筆錄、扣案平板電腦、手機之資料夾內容翻拍照片、通訊
    軟體「LINE」之對話內容、臺灣基督長老教會馬偕醫療財團
    法人淡水馬偕紀念醫院函暨所附受理疑似性侵害事件驗傷診
    斷書、乙女手機內之「LINE」、「MESSENGER」 之帳戶資料
    及錄音檔之譯文、扣案平板電腦之擷取報告、存放照片之擷
    取畫面，暨扣案之手機、平板電腦等證據資料，以及上訴人
    之供詞，而據以認定上訴人有此部分乘機性交及強制使乙女
    被拍攝猥褻行為之電子訊號等犯行，已詳敘其採證認事之理
    由。且對於上訴人所辯：其未以強暴或違反乙女意願之方式
    ，拍攝乙女之猥褻行為照片及影片云云，何以不足採信，已
    斟酌卷內資料詳加指駁及說明。並依據上訴人於偵查中所供
    承：乙女的心智狀況不怎麼正常，因為說話口齒不清，有一
    點反反覆覆等語，復參酌卷內乙女之中華民國身心障礙證明
    、醫療財團法人徐元智先生醫藥基金會亞東紀念醫院（下稱
    亞東紀念醫院）精神科有關乙女之心理衡鑑照會及報告單內
    容，以及乙女於偵查中證稱：「（問：你是否願意才與上訴
    人發生性行為？）沒有」、「（問：那為何會與上訴人見好
    幾次面？）〈未答〉」、「（問：你沒有要與上訴人發生性
    行為，為何一直與上訴人見面？）我也不知道」等語，詳加
    研判，對於如何認上訴人係利用乙女智能障礙不知抗拒而為
    性交，闡述甚詳，因認上訴人所辯其於案發時不知乙女為心
    智缺陷之人云云為不可採。併就卷內亞東紀念醫院函附有關
    上訴人之心理衡鑑照會及報告單所載：上訴人生理上其智力
    屬於輕障程度，生活適應功能約在輕障程度等旨，與上訴人
    之供述情形，互為勾稽，已詳細說明何以認上訴人行為時對
    外界事務知覺理會及判斷之能力，並未較普通人之平均程度
    顯著減退，其行為時之是非辨識能力及行為控制能力，並未
    因其智能障礙而有不能、欠缺或顯著減低，因認上訴人本件
    所為尚無刑法第19條所定不罰或得減輕其刑之適用。其論斷
    說明俱有前揭證據資料可稽，且不違背證據法則及論理法則
    ，即屬事實審法院採證認事、判斷證據證明力職權之適法行
    使，自不能任意指摘為違法，亦無上訴意旨所指未說明如何
    認上訴人係利用乙女智能障礙不知抗拒而為性交之情形。至
    上訴意旨雖執乙女於偵查中曾證述：「（問：有無與阿榮《
    指上訴人》去汽車旅館，卻沒有發生性行為的情況？）有，
    我有跟他說不要，最後沒有做」、「（問：若你不願意與他
    做愛，你是可以反抗的，你知道嗎？）知道」云云，主張乙
    女並無因心智缺陷不知或不能抗拒之情形。惟原判決係以乙
    女之中華民國身心障礙證明、亞東紀念醫院有關乙女之心理
    衡鑑照會及報告單內容，與上訴人之供述互為勾稽，且已斟
    酌乙女之相關證詞，綜合判斷，使上訴人係利用乙女智能障
    礙不知抗拒而為性交之犯罪事實獲得確信，上訴意旨並未綜
    觀全案證據，僅執乙女之片斷陳述，尚不足資為有利上訴人
    之認定，即不影響本件判決之結果。上訴意旨置原判決前揭
    明確之論斷說明於不顧，執此無關其判決結果之事項，並以
    上開亞東紀念醫院有關上訴人之心理衡鑑照會及報告單內容
    ，就其於案發時是否知悉乙女為心智缺陷之人等單純事實，
    再事爭辯，並謂原判決未說明如何認定上訴人係利用乙女智
    能障礙不知抗拒而為性交云云，據以指摘原判決違法，自非
    適法之第三審上訴理由。
四、其餘上訴意旨均非依據卷內訴訟資料，具體指摘原判決有不
    適用何種法則或如何適用不當之情形，徒就原判決已明確論
    斷說明之事項，暨不影響於判決結果之枝節問題，漫事爭論
    ，顯與法律規定得為第三審上訴理由之違法情形不相適合。
    揆之首揭說明，本件上訴為違背法律上之程式，應予以駁回
    。
據上論結，應依刑事訴訟法第395條前段，判決如主文。
中    華    民    國   111    年    6     月    23    日
                  刑事第三庭審判長法  官  徐  昌  錦  
                                  法  官  林  恆  吉  
                                  法  官  江  翠  萍  
                                  法  官  侯  廷  昌  
                                  法  官  林  海  祥  
本件正本證明與原本無異
                                  書記官
中    華    民    國   111    年    6     月    29    日